臺灣苗栗地方法院交通事件裁定　　96年度交聲字第118號
原處分機關　交通部公路總局新竹區監理所苗栗監理站
異　議　人
即受處分人　 甲○○
上列異議人因違反道路交通管理處罰條例案件，對於交通部公路
總局新竹區監理所苗栗監理站96年06月22日以竹監苗字第號裁54
-E00000000號所為處分（原舉發案號：竹市警交字第E00000000
號），聲明異議，本院裁定如下：
    主  文
異議駁回。
    理  由
一、按汽車駕駛人駕駛汽車肇事，無人受傷或死亡而未依規定處
    置者，處新臺幣一千元以上三千元以下罰鍰；逃逸者，並吊
    扣其駕駛執照一個月至三個月。前項之汽車尚能行駛，而不
    儘速將汽車位置標繪移置路邊，致妨礙交通者，處駕駛人新
    臺幣六百元以上一千八百元以下罰鍰。道路交通管理處罰條
    例第62條第1項、第2項所明定。
二、原處分意旨略以：異議人即受處分人甲○○於民國96年03月
    23 日20 時28分，駕駛車號LM-0138 號自用小客車，行經新
    竹市○○路○ 段369 號前，遭鍾靜雄所駕駛之自小客車撞擊
    ，無人受傷或死亡且汽車尚能行駛而不能儘速將汽車位置標
    繪移致路邊，致妨害交通，為新竹市警察局第二分局警員姬
    玉石以竹市警交字第E00000000 號舉發違反道路交通管理事
    件通知單（下稱舉發通知單）舉發，異議人逾期30日以上未
    自動繳納，經原處分機關於96月06月22日以竹監苗字第裁54
    -E00000000號違反道路交通管理事件裁決書，依道路交通管
    理處罰條例第62條第2 項之規定暨違反道路交通管理事件統
    一裁罰基準及處理細則第41條、第44條、第67條規定，裁處
    罰鍰新臺幣（下同）1,800 元。
三、異議意旨略以：員警舉發不實在。異議人駕車行經違規地點
    ，遭鍾靜雄追撞，因對方不願意負賠償責任，因此報請警察
    機關前來處理。警員姬玉石前來處理，晚上9 點完成交通事
    故登記聯單，請異議人簽名，並告訴異議人可以向法院請求
    對方賠償，警員則忙著處理鍾靜雄違規情形，忙著拆鍾靜雄
    自小客車之車牌，異議人先行離去，舉發人員並沒有將違規
    單交予異議人簽收，執勤員警也未告知任何違規事項，照理
    ，舉發員警應將違規單限期寄送給異議人，異議人可以依期
    限內處理，奈何無事前之通知，只憑員警一己口舌之辯，實
    在失公允。如依照舉發單所述，發生輕微肇事，無人受傷或
    死亡車輛尚能行駛，而不儘速將車輛位置標繪移致路邊，為
    何警員到場不迅速將車輛位置標繪，反而慢慢核對違規人之
    一些資料，再開立交通事故登記聯單，期間共耗一小時，難
    道員警可不必遵守道路交通管理處罰條例第62第2 項之規定
    ？因此不服，特向法院聲明異議。
四、經查：
  （一）有關異議人甲○○於上開時間、地點，駕駛上開自用小
        客車，行經新竹市○○路○ 段369 號，遭鍾靜雄所駕駛
        之自小客車撞擊，無人受傷或死亡且汽車尚能行駛而不
        能儘速將汽車位置標繪移致路邊，致妨害交通，為新竹
        市警察局第二分局警員姬玉石舉發，異議人逾期30日以
        上未自動繳納，經原處分機關裁處罰鍰1, 800元之事實
        ，有竹市警交字第E00000000 號舉發違反道路交通管理
        事件通知單、原處分機關於96月06月22日以竹監苗字第
        裁54-E00000000號違反道路交通管理事件裁決書，送達
        證書在卷足憑，異議人亦不否認駕駛車輛在上開時地遭
        人撞擊，無人受傷或死亡且汽車尚能行駛而不能儘速將
        汽車位置標繪移致路邊，致妨害交通之事實，復經舉發
        員警姬玉石到院證稱上情，並提出道路交通事故現場、
        新竹市警察局A3類道路交通事故談話紀錄表2 份、肇事
        照片影本及正本各4 張、舉發違規通知單2 份為憑，依
        據肇事照片及談話紀錄可知，上開肇事除導致異議人所
        駕駛車輛車尾保險桿、鍾靜雄所駕駛車輛車頭保險桿損
        壞外，無其餘車輛毀損或人員之傷亡，又警員姬玉石在
        開立給異議人舉發單明確記載：當事人不願意簽名無正
        當理由，而給鍾靜雄之舉發單則由鍾靜雄簽名無誤，足
        見證人舉發員警姬玉石到院證稱略以：「當事人當天是
        因為車禍在新竹市○○路○ 段369 號前北上內側快速車
        道肇事，我們接到報案之後前往，異議人的車輛停在道
        路中線，當時是晚上8 點半左右，道路交通狀況很擁塞
        ，異議人又輕微肇事，也沒有依法處置，就讓車輛停在
        中線，我們處理完之後，就依法告發，告發內容是依據
        交通管理處罰條例62條2 項處理。當場有開舉發通知單
        ，但是異議人說她車禍警察應該要處理，如果把車子移
        開，會影響她的權益，所以異議人不願意簽收，我們有
        口頭告知她這樣我們視為已經合法送達，所以我們才在
        舉發單上說明當事人拒絕簽收。當時兩造當事人在場，
        我們都有舉發。因為車禍停在中間，造成車輛擁塞嚴重
        。」等情，與事證相符，證人所述應堪採信，異議人辯
        稱舉發員警沒有開立舉發通知單與事證不符，尚難採信
        。
  （二）又按違反道路交通管理事件統一裁罰基準及處理細則第
        11條弟1 項第1 款、第2 款「行為人有本條例之情形者
        ，應填製舉發違反道路交通管理事件通知單（以下簡稱
        通知單），並於被通知人欄予以勾記，其通知聯依下列
        規定辦理：一、當場舉發者，應填記駕駛人或行為人姓
        名、性別、出生年月日、地址、身分證統一編號及車主
        姓名、地址、車牌號碼、車輛種類。被查獲之駕駛人或
        行為人為受處分人時，應於填記通知單後將通知聯交付
        該駕駛人或行為人簽名或蓋章收受之；拒絕簽章者，仍
        應將通知聯交付該駕駛人或行為人收受，並記明其事由
        及交付之時間；拒絕收受者，應告知其應到案時間及處
        所，並記明事由與告知事項，視為已收受。二、受處分
        人非該當場被查獲之駕駛人或行為人，舉發機關應另行
        送達之。」之規定，舉發員警當場開立通知單，如果異
        議人拒絕接受，舉發員警依照上開條例辦理，依照法律
        之規定，上開舉發通知單就算已經合法送達，異議人辯
        稱未收到舉發單，係誤解法律所致。
  （三）再按依道路交通管理處罰條例第62條第2 項規定：汽車
        駕駛人駕駛汽車肇事，無人受傷或死亡，且汽車尚能行
        駛，而不儘速將汽車位置標繪移置路邊，致妨礙交通者
        ，要裁處罰鍰，依據條文規定所處罰係汽車駕駛人，異
        議人要求執勤員警遵守，係誤解法律。
  （四）綜上，本件依據異議人陳稱員警處理耗費1 小時，且舉
        發員警陳稱違規當時為晚間8 時許，車流量大，因此本
        件交通事故，依照肇事照片及談話紀錄僅車尾保險桿受
        損，無人員傷亡，應屬輕微肇事。異議人不將車輛移置
        路邊，且係在道路中線肇事，自屬妨礙交通，原舉發機
        關之舉發並無違誤。即異議人有上開違規，應無疑義，
        原處分機關依上開道路交通管理處罰條例第62條第2 項
        、違反道路交通管理事件統一裁罰基準及處理細則第41
        條、第43條、第67條之規定，以異議人逾期30日以上裁
        決，罰鍰1,800 元，核無違誤，本件異議人之異議為無
        理由，應予駁回。
五、據上論斷，應依道路交通案件處理辦法第19條，裁定如主文
    。
中　　華　　民　　國　　96　　年　　10　　月　　11　　日
　　　　　　　　　交通法庭      法　官　張珈禎
以上正本證明與原本無異。
如不服本裁定應於送達後5日內向本院提出抗告狀。
      　　　　　　　　　　　　　書記官　黃雅琦
中　　華　　民　　國　　96　　年　　10　　月　　11　　日
